臺灣板橋地方法院民事判決　　　　　　 93年度重訴字第323號
原　　　告　乙○○
　　　　　　丙○○
　　　　　　丁○○
共　　　同
訴訟代理人　李建賢律師
被　　　告　戊○○
　　　　　　大瑞汽車貨運有限公司
法定代理人　甲○○○
上　一　人
訴訟代理人　鐘律師
　　　　　　己○○
上列當事人間請求侵權行為損害賠償之刑事訴訟附帶民事訴訟事
件，經本院刑事庭裁定（93年度交重附民字第7 號）移送前來，
於民國93年12月24日言詞辯論終結，本院判決如下：
    主      文
被告戊○○應給付原告新台幣柒佰伍拾萬元及自民國九十三年二
月二十日起至清償日止，按週年利率百分之五計算之利息，其中
新台幣肆佰肆拾萬元及自民國九十三年二月二十日起至清償日止
，按週年利率百分之五計算之利息，由被告戊○○與被告大瑞汽
車貨運有限公司負連帶給付之責。
原告其餘之訴駁回。
訴訟費用由被告連帶負擔五分之三，餘由原告連帶負擔。
本判決第一項原告請求被告戊○○給付部分，得假執行。
本判決第一項於原告以新台幣壹佰肆拾陸萬元為被告大瑞汽車貨
運有限公司供擔保後，得假執行，但被告大瑞汽車貨運有限公司
於假執行程序實施前，如以新台幣肆佰肆拾萬元為原告預供擔保
後，得免為假執行。
原告其餘假執行之聲請駁回。
    事實及理由
一、原告起訴主張：
(一)、被告戊○○原係址設臺北縣鶯歌鎮○○路148 號2 樓被告大
    瑞汽車貨運有限公司﹙下稱大瑞公司﹚之司機，為從事業務
    之人，前於民國92年7 月13日15時35分許，駕駛車牌號碼2
    Ｊ─835 號營業曳引車，由臺北縣樹林市往花蓮縣方向行駛
    ，於行經國道3 號公路北向34.9公里處（屬臺北縣中和市○○○○○道，甫進入隧道時，原應注意汽車行經隧道時，應
    減速慢行，作隨時停車之準備；汽車行進中駕駛人應注意車
    前狀況，隨時採取必要安全措施，並應與前方車輛保持安全
    距離，而依當時情形又無不能注意之情事，竟疏於注意，先
    自後方追撞前方由柯羿賢所駕駛之車牌號碼1483─ＧＭ自用
    小客車後，再衝撞前方分別由黃民榮、李榮紘、林庭煌、陳
    國生、莊茂盛、劉天祐、周顯慶、王家騁等人所駕駛之車牌
    號碼7 Ａ─1870號、ＤＩ─5825號、2333─ＦＺ號、ＲＩ─
    8916號、ＭＵ─4823號、2921─ＦＬ號、ＤＨ─6791號、2
    Ｄ─9276號等自用小客車，致車牌號碼7 Ａ─1870號自用小
    客車內之駕駛黃民榮及乘客黃許月子、黃明雅等人受有顱內
    出血之傷害，黃許月子、黃民榮、黃明雅三人經送醫後仍不
    治死亡。
(二)、按因故意或過失，不法侵害他人之權利者，負損害賠償責任
    ；受僱人因執行職務，不法侵害他人之權利者，由僱用人與
    行為人連帶負損害賠償責任；不法侵害他人致死者，被害人
    之父、母、子、女及配偶，雖非財產上之損害，亦得請求賠
    償相當之金額。民法第一百八十四條第一項前段、第一百八
    十八條第一項前段、第一百九十四條分別定有明文。查，前
    開車禍事件被害人黃許月子、黃民榮、黃明雅依序為原告乙○○之配偶、子及女，為原告丙○○之母、弟及妹，為原告
    丁○○之母、弟及姐，而被告戊○○上開業務過失致死行為
    ，業經本院以92年度交訴字第145 號刑事判決判處有期徒刑
    一年在案，故被告戊○○對車禍事故之發生具有過失甚明，
    自應對原告等負侵權行為損害賠償責任，被告大瑞公司則應
    與受僱人被告戊○○對原告負連帶賠償責任。
(三)、又原告三人前推由原告丙○○出面，於92年8 月7 日與被告
    戊○○以新台幣﹙下同﹚12,700,000元成立訴訟外和解，惟
    被告戊○○除已給付1,000,000 元慰問金及強制第三人責任
    險理賠金4,200,000 元，計5,200,000 外，其餘7,500,000
    元迄未給付，為此，原告對被告戊○○爰依和解、侵權行為
    精神賠償，對被告大瑞公司依侵權行為僱用人連帶損害賠償
    責任等法律關係提起本件訴訟，並聲明：(一)被告應連帶給付
    原告7,500 ,000 元 及自起訴狀繕本送達被告翌日起至清償
    日止，按週年利率百分之五計算之利息。(二)願供擔保，請准
    宣告假執行。
(四)、對被告大瑞公司抗辯所為之陳述：
    被告大瑞公司固抗辯與被告戊○○無僱傭關係，不負連帶損
    害賠償責任云云，然被告戊○○所駕駛之前開營業曳引車，
    係被告戊○○出資購買，登記為被告大瑞公司所有，並靠行
    於被告大瑞公司營運等情，為被告戊○○、大瑞公司所是認
    ，而前揭被告戊○○所駕駛營業曳引車車身掛有被告大瑞公
    司名稱，亦有照片附刑事卷可稽，足認客觀上被告戊○○係
    為被告大瑞公司服勞務，且被告戊○○於肇禍時地駕車之行
    為，在外觀上亦係執行其業務，是被告大瑞公司自應與被告
    戊○○負連帶損害賠償責任，方足以保護社會之安全，被告
    大瑞公司前開抗辯與被告戊○○間無僱傭關係，毋庸與被告
    戊○○對原告負連帶損害賠償責任云云，顯無理由。
二、被告戊○○部分：
    被告戊○○對於原告請求之訴訟標的為認諾，同意如數給付
    。
三、被告大瑞公司部分則抗辯稱：
(一)、被告大瑞公司並非被告戊○○與原告間前開和解之當事人，
    且未在和解書上簽名，被告大瑞公司自不受該和解之拘束，
    合先陳明。
(二)、被告戊○○是前開車牌號碼2 Ｊ─835 號營業曳引車車主，
    僅係向台北區監理所辦理登記寄行於被告大瑞公司而為營運
    ，故該車之所有權及占有實際上均屬被告戊○○所有，即被
    告戊○○使用車牌號碼2 Ｊ─835 號營業曳引車對外招攬業
    務及收支分配等，概由被告戊○○自行分配支付，與被告大
    瑞公司無關，被告大瑞公司亦無權干涉過問，被告戊○○僅
    按月支付被告大瑞公司微薄服務費，被告戊○○更未曾有過
    一日向被告大瑞公司支領任何薪津或訂有任何僱傭契約，是
    被告戊○○與被告大瑞公司間為靠行關係而無僱傭關係，至
    為顯然，被告大瑞公司自非屬民法第188 條所稱之僱用人，
    無須與被告戊○○對原告負連帶賠償責任。
(三)、又按民法第188 條第1 項但書關於僱用人免責條款之規定於
    「事實上之僱用關係」之情形，亦應有適用。蓋「事實上之
    僱用關係」係對民法第188 條第1 項本文中之「受僱人」之
    意義，加以闡釋而來，此「事實上之僱用關係」之闡釋，既
    係在該項本文規定範圍之內，自應有該項但書特別規定之適
    用。是僱用人因僱用他人擴張其活動，其責任範圍固亦應隨
    之而擴大，僱用人應依民法第188 條與受僱人對被害人負連
    帶損害責任，然茍實際上，並無僱用人選任、監督受僱人之
    事實，自應無民法第188 條僱用人責任適用餘地，殆無疑義
    。準此，被告大瑞公司與被告戊○○間並無僱用關係，已如
    前述，被告大瑞公司自無須與被告戊○○對原告負連帶損害
    賠償責任，況原告所主張之慰撫金額亦屬過高云云，並聲明
    ：原告之訴及假執行之聲請均駁回。如為不利判決，願
    供擔保請准宣告免為假執行。
四、本院得心證之理由：
(一)、按當事人於言詞辯論時為訴訟標的之捨棄或認諾時，應本於
    其捨棄或認諾為該當事人敗訴之判決，民事訴訟法第384 條
    定有明文。
(二)、查原告主張於車禍事故後，推由原告丙○○出面，於92年8
    月7 日與被告戊○○以12,700,000元成立訴訟外和解，被告
    戊○○已給付5,200,000 元，尚欠7,500,000 元迄未給付，
    並提出和解書為憑，被告戊○○對原告所提出前開和解書之
    真正並不爭執，並就原告主張和解之訴訟標的法律關係為認
    諾﹙見93年12月24日言詞辯論筆錄﹚，且核諸原告所提出和
    解書，乃由原告丙○○與被告戊○○所立，被告大瑞公司並
    非和解書當事人，原告自不得持和解契約對被告大瑞公司請
    求給付，被告大瑞公司抗辯稱伊不受和解契約拘束，即屬有
    據，而前開和解契約既無連帶債務存在，被告戊○○對原告
    主張之和解訴訟標的法律關係逕為認諾，即屬有效，揆諸首
    揭規定，自應為其敗訴之判決。從而，原告請求被告戊○○
    給付7,500,000 元及自起訴狀繕本送達翌日即93年2 月20日
    起至清償日止，按年息百分之五計算之利息，洵屬有據，應
    予准許。茲再就原告主張被告大瑞公司需負僱用人責任部分
    ，審究如下：
、原告主張被告戊○○，於前揭時地，駕駛上開車牌號碼營業
    曳引車，因疏未注意汽車行經隧道時，應減速慢行，作隨時
    停車之準備；汽車行進中駕駛人應注意車前狀況，隨時採取
    必要安全措施，並應與前方車輛保持安全距離，而依當時情
    形又無不能注意之情事，竟自後方追撞同向在前由黃民榮所
    駕駛車牌號碼7 Ａ─1870號自用小客車，致駕駛黃民榮及該
    車乘客黃許月子、黃明雅等人受有顱內出血之傷害，經送醫
    後仍不治死亡，而黃許月子、黃民榮、黃明雅依序為原告乙○○之配偶、子及女，為原告丙○○之母、弟及妹，為原告
    丁○○之母、弟及姐之事實，業經原告指訴綦詳，並據其提
    出台灣板橋地方法院檢察署檢察官92年度偵字第13597 號起
    訴書、原告等人之
    爭執，而被害人黃許月子、黃民榮、黃明雅因本件車禍送醫
    不治死亡之事實，亦經臺灣板橋地方法院檢察署檢察官督同
    法醫師相驗屬實，並製有相驗筆錄、相驗屍體證明書、驗斷
    書附於臺灣板橋地方法院檢察署92年度相字第782 號偵查卷
    為憑，另被告戊○○因前開業務過失致人於死之行為，已經
    本院以92年度交訴字第145 號刑事決判處被告戊○○從事業
    務之人，因業務上之過失致人於死，處有期徒刑一年在案等
    情，亦有本院前開刑事卷在卷可參，足見原告前開主張之事
    實為真。
、按汽車行經隧道時，應減速慢行，作隨時停車之準備；駕駛
    人應注意車前狀況，隨時採取必要安全措施。道路交通安全
    規則第93條第1 項第2 款、第94條第3 項分別定有明文。被
    告戊○○駕車自應注意上述道路交通安全規定，而本件車禍
    事故當時之天候、路況皆良好等情，為被告戊○○所不爭執
    ，足見被告戊○○亦無不能注意之情事，其竟疏未注意前開
    規定貿然行駛，致撞擊被害人黃民榮駕駛之車輛，足見被告
    戊○○就前開車禍事故發生具有過失，且其過失行為與黃許
    月子、黃民榮、黃明雅之死亡結果間具有相當因果關係，亦
    堪認定。
、復按因故意或過失，不法侵害他人權利者，負損害賠償責任
    。民法第一百八十四條第一項前段定有明文，被告戊○○駕
    車因有前述過失，致撞擊黃民榮駕駛之車輛，使駕駛黃民榮
    及同車乘客黃許月子、黃明雅身亡，業如前述，則原告等主
    張，被告戊○○對黃許月子、黃民榮、黃明雅之死亡結果具
    有過失，依上開法條之規定，應負侵權行為損害賠償責任，
    洵屬有據，為有理由。
、原告主張被告大瑞公司為被告戊○○之僱用人，應與被告戊○○連帶負損害賠償乙節，固為被告大瑞公司所否認，並以
    前開情詞置辯，然：
(1)、按民法第188 條第1 項所謂受僱人，並非僅限於僱傭契約所
    稱之受僱人，凡「客觀上」被他人使用為之服務勞務而受其
    監督者均係受僱人（最高法院五十七年台上字第一六六三號
    判例參照），在貨運公司接受貨車靠行之情形，貨運公司向
    靠行者收取費用，以資營運；靠行之車輛，無論係由靠行者
    自行駕駛，或僱傭他人駕駛，在通常情形，均為該貨運公司
    所能預見，一般人又無從分辨該車輛是否他人靠行營運者，
    祇能從外觀上判斷該車輛係貨運公司所有，是客觀上應認該
    靠行車輛之司機亦係受僱為該貨運公司服勞務。
(2)、查，被告戊○○所駕駛之前開車牌號碼2 Ｊ─835 號營業曳
    引車車主登記為被告大瑞公司乙節，有交通部公路總局台北
    區監理所93年9 月17日北監車字第0930020373號函所附車籍
    查詢資料在卷可參，被告雖抗辯稱：前開車牌號碼2 Ｊ─83
    5 號營業曳引車實際上乃由被告戊○○出資購買，僅登記於
    被告大瑞公司名下，及在車身上漆有被告大瑞公司名義，然
    實際上乃由被告戊○○占有使用，被告大瑞公司僅按月向被
    告戊○○收取服務費云云，惟縱認被告前開抗辯屬實，被告
    既不否認本件車禍事故時，車牌號碼2 Ｊ─835 號營業曳引
    車上漆有被告大瑞公司名義，該車車主確亦登記為被告大瑞
    公司，被告大瑞公司並向靠行之被告戊○○按月收取費用，
    依前揭說明，被告大瑞公司仍屬被告戊○○之僱用人無疑，
    被告大瑞公司前揭抗辯，要無可採；原告此部分主張，堪以
    採信。
(3)、按不法侵害他人致死者，被害人之父、母、子、女及配偶，
    雖非財產上之損害，亦得請求賠償相當之金額。民法第一百
    九十四條定有明文。次按受僱人因執行職務，不法侵害他人
    之權利者，由僱用人與行為人連帶負損害賠償責任，民法第
    一百八十八條第一項前段亦規定甚明。本件被告戊○○受雇
    於被告大瑞公司，駕駛前開曳引車，因前述過失致生前開人
    員死亡之車禍事故，被告大瑞公司，應與被告戊○○連帶負
    損害賠償，而被害人黃許月子、黃民榮、黃明雅依序為原告
    乙○○之配偶、子及女，被害人黃許月子為原告丙○○、丁○○之母各節，已如前述，原告乙○○於老年喪偶黃許月子
    、女黃明雅及獨子黃民榮、原告丙○○、丁○○中年喪母，
    渠等因被告戊○○前述過失肇致之車禍事故永難重圓天倫之
    樂，堪認原告主張因之受有極大精神痛苦之非財產上損害等
    情為真實，故原告本於侵權行為之法律關係，請求被告大瑞
    公司與被告戊○○連帶賠償其精神上損害，於法尚無不合。
    爰審酌原告乙○○為31年7 月31日生﹙62歲﹚、未受教育、
    現無業，原告丙○○為57年11月5 日生﹙33歲﹚、高職畢業
    、月薪3 萬元、於貿易公司任職會計，原告丁○○為63年9
    月6 日生﹙30歲﹚、大學畢業、月入三、四萬元、任職貿易
    公司，被告戊○○現職隨車小弟、月薪二萬多元，被告大瑞
    公司資本額16,000,000元等情，經兩造各自陳述在卷，並有
    公司基本資料查詢單在卷可參，是依兩造之身分、地位、經
    濟狀況及原告所受精神痛苦之程度，認原告乙○○就配偶黃
    許月子、獨子黃民榮、女黃明雅死亡所受之精神賠償各為1,
    200,000 元、1,200,000 元、1,000,000 元，原告丙○○、
    丁○○就母黃許月子死亡所受之精神賠償各1,000,000 元為
    相當，從而，原告乙○○得請求之精神慰撫金為3,400,000
    元，原告丙○○、丁○○得請求之精神慰撫金各為1,000,00
    0 元，是原告所得請求之精神慰撫金計為5,400,000 元。
(4)、至被告大瑞公司雖抗辯稱被害人黃民榮就車禍事故之發生與
    有過失云云，然其並未就此舉證以實其說，自難憑採。又「
    因連帶債務人中之一人為清償、代物清償、提存、抵銷或混
    同而債務消滅者，他債務人亦同免其責任。」民法第274 條
    定有明文，查，被告戊○○前已支付1,000,000 元慰撫金與
    原告，有原告所提出之和解書為憑，且為兩造所不爭執，是
    原告所得請求之精神慰撫金5,400,000 元應再扣除被告戊○○前已支付之1,00 0,000元慰撫金，則原告主張依侵權行為
    精神慰撫金之法律關係，請求被告大瑞公司與被告戊○○連
    帶給付原告4,400, 000元，及自起訴狀繕本送達翌日即93年
    2 月20日起至清償日止，按年息百分之五計算之利息，洵屬
    有據，應予准許。逾上開範圍之請求，為無理由，應予駁回
    。
(三)、假執行之宣告：
、被告戊○○既對原告主張之訴訟標的認諾，依民事訴訟法第
    三百八十九條第一項第一款之規定，本院自應依職權宣告假
    執行。
、被告大瑞公司與原告均陳明願供擔保，聲請宣告假執行及免
    假執行，原告勝訴部分，經核無不合，爰分別酌定相當擔保
    金額准許之；至原告敗訴部分，其假執行之聲請，亦失所附
    麗，應併駁回之。
(四)、本件判決基礎已臻明確，兩造其餘攻擊防禦方法及舉證，核
    與判決結論無影響，爰不一一論列，併此敘明。
五、本件原告之訴為一部有理由，一部無理由，依民事訴訟法第
    79條、第85條第2 項、第389 條第1 項第1 款、第390 條第
    2 項、第392 條第2 項，判決如主文。
中　　華　　民　　國　　94　　年　　1 　　月　　7 　　日
                  民事第三庭審判長法　官  陳映如
                                  法  官  鍾啟煌
                                  法　官  陳明偉
正本係照原本作成。
如對本判決上訴，須於判決送達後廿日內向本院提出上訴狀
中　　華　　民　　國　　94　　年　　1 　　月　　11　　日
                        　　  法院書記官  馬文慶
